# 陈版：权益法核算的长投因处置和被动稀释股权后依然采用权益法核算的会计处理...

提问人：fangdaojun 时间：2014-12-29 10:54:49
陈版：对于权益法核算的长期股权投资：（ 1 ）部分处置股权后依然采用权益法法核算，按照CAS2的有关规定，处置对价与部分股权账面价值的差额确认为投资收益；（ 2 ）对于因非同比例增资等导致股权被动稀释的原权益法核算长投，稀释后依然按照权益法核算，按照新CAS2第十一条"[size=12.800000190734863px]投资方对于被投资单位除净损益、其他综合收益和利润分配以外所有者权益的其他变动，应当调整长期股权投资的账面价值并计入所有者权益"，相应的差额部分要计入所有者权益，但是上市公司执行企业会计准则监管问题解答（ 2011 年第一期，目前并未废止），相应的差额计入投资收益。请问：（ 1 ）会计准则和证监会对于同一会计事项的不同认定在实务中是如何把握的？以前期间按证监会的意见进行会计处理， 2014 年需要按新准则的规定进行追溯调整吗？这是算会计政策变更还是会计差错？；（ 2 ）对于原权益法核算的长投，处置部分股权和被动稀释部分股权，我理解实质上都是股权比例的下降，想请问陈版，两种不同会计处理的分别理论依据是什么？谢谢。

回答人：chenyiwei
目前这个问题只能按照新修订的会计准则处理，因为会计准则的修订再后，且财政部是法定的会计准则制定和解释机构。 以前年度上市公司已根据证监会发布的 2011 年第 1 期（总第 5 期）监管问题解答对该类业务进行了会计处理的，此次执行修订后的长期股权投资准则时，应作为会计政策变更进行追溯调整。 目前这个规定实际上并没有完善的理论基础。我个人一直认为证监会监管问题解答中的处理方法更为合理。

提问人：飘雪～ 时间：2014-12-30 20:48:37
陈版，请教一个收入确认问题
A公司生产销售沥青搅拌站，该搅拌站一般需要将主要部件运往现场按照。同时公司与客户一般约定安装完成并试运行后验收。
对于该部分设备在安装运行后验收完成确认收入。
但公司目前将安装由第三方安装公司实施，合同约定公司提供搅拌站部件，部件运至安装地点后客户前后，客户 2 个月后付款。同时第三方安装公司与客户签订安装协议，负责设备的安装。
公司对于该种业务认为可以在设备交付客户签收后确认收入。
请教陈版对于第二种模式是否可以？

回答人：chenyiwei
公司对安装过程须承担何种责任？交付部件后是否可以认为风险和报酬转移？安装过程是否复杂和存在不确定性？

提问人：Alisa_wang 时间：2016-07-30 23:05:04
陈老师，关于子公司少数股东增资被动稀释股权的处理有几个疑问: 1.少数股东增资稀释股权但未丧失控制权,合并报表层面：按照增资前的母公司股权比例计算其在增资前子公司账面净资产中的份额，与增资后按母公司持有的持股比例计算的在增资后子公司账面净资产份额之间的差额，依次计入资本公积、留存收益。个别报表层面是不是不需要做任何处理？ 2.丧失控制权的但有重大影响的：个别报表层面按照新的持股比例确认本投资方应享有的原子公司因增资扩股而增加净资产的份额，与应结转持股比例下降部分所对应的长期股权投资原账面价值之间的差额计入投资收益。 合并报表层面，是不是参照成本法转权益的处理方法，确认当期投资收益=（处置股权取得对价+剩余股权公允价值）-（原持股比例计算应享有原子公司自购买日开始持续计算的净资产份额+商誉） 那处置股权取得的对价如何计量呢？剩余股权的公允价值在这种情况下能否取得呢，如无法取得就不再确认了吗？ 3.准则解释 7 号，仅补充了被动稀释股权后有重大影响的处理，如果是被动稀释后降到可供出售金融资产呢?是否个别报表也是先确认被动稀释损益，剩余股权重新计量。合并报表层面参照 2 的处理？

回答人：chenyiwei
1 、个别报表层面因为投资成本不变，故无需特殊处理。 2 、是。此时股权处置取得的对价即所持有剩余股权于控制权丧失日的公允价值，一般可根据新股东增资价格按比例推算确定。 3 、是。

提问人：luqiwei123 时间：2017-07-17 15:20:28
陈老师：在解释 7 号出台的背景下，您认为权益法核算长投因减持而被动稀释（但仍为权益法核算）产生的权益变动，是参考解释 7号里的做法，计入当期损益合适，还是继续确认为所有者权益？我感觉 7 号的意思是，被动稀释视同处置？

回答人：chenyiwei
解释 7 号是因被动稀释导致控制变为重大影响或共同控制。如果稀释前后都是重大影响或共同控制，则不适用解释 7 号，继续按 2014年修订后长期股权投资准则第十一条处理。

提问人：luqiwei123 时间：2017-07-18 13:08:39
多谢。那我同是从70%（控制）被动稀释成25%（重大影响或共同控制），如果一次完成稀释，就是全部差额进损益；如果先稀释到49%，再进一步稀释到25%（仍是重大影响），那第二段稀释就进所有者权益。我的意思是，如果稀释产生权益损失，而投资方想掩盖一部分损失；或者稀释产生收益，投资方想留置一部分收益日后释放，似乎都可以很方便地请求增资方把一次增资按如上方式拆分成两次完成...... 总感觉还是楼上监管问题解答里的进损益比较有逻辑......

回答人：chenyiwei
此时要特别关注这两步的稀释交易是否实质上构成一揽子交易。是否构成一揽子交易对最终结果的差异影响很大。

提问人：luqiwei123 时间：2017-07-18 13:18:17
而且个人觉得，如果不考税费问题（尤其是被动稀释产生亏损的情形），单从理论上讲，被动稀释所产生的结果，其实可以用 股权转让+股权转让所得款项作为增资款注入公司 来完美复制。所以被动稀释事项隐含着股权处置的意味......

回答人：chenyiwei
概念上是这样，所以证监会会计部 2011 年第 1 期监管问答中的处理方法实际上是最合理的。只不过长期股权投资准则后来修改了。

提问人：sgsddsf 时间：2017-12-01 16:22:21
长期股权投资准则第 11 条：投资方对于被投资单位除净损益、其他综合收益和利润分配以外所有者权益的其他变动，应当调整长期股权投资的账面价值并计入所有者权益。 这个所有者权益，具体是指哪个科目呢？其他资本公积还是其他综合收益？

回答人：chenyiwei
资本公积——其他资本公积。这是在修订后 2 号准则的应用指南中明确的。

提问人：呼叫帮助 时间：2017-12-03 11:13:30
A公司持有B公司60%的股权。 2016 年 6 月，A公司将其持有的B公司的部分股权（30%）转让给C公司，C公司对B公司有重大影响。另外合同约定股权款可以在 5 年内由C公司支付给A公司。截止 2016 年 12 月 31 日，B公司的股东名册已经更新，C公司已经据此享有所转让股权对应的股东权利，但股权转让款尚未支付。这种情况下，C公司对B公司的股权采用权益法核算时，投资收益是否能够确认？

回答人：chenyiwei
可以。但C应证明具有支付股权款的充分资金来源保障。